臺灣高等法院臺南分院民事裁定
111年度非抗字第1號
再抗告人    郭俊成  
代  理  人  郭羿廷律師 
上列抗告人因與相對人陳莊麗樺、陳景蔚間請求本票裁定事件，
對於中華民國111年1月4日臺灣雲林地方法院所為裁定(110年度
抗字第39號)提起再抗告，本院裁定如下： 
    主  文
再抗告駁回。
再抗告費用由再抗告人負擔。
    理  由
一、再抗告意旨略以:相對人持有伊簽發之原審法院110年度司票
    字第503號裁定所示本票4紙(下稱系爭4紙本票)，系爭4紙本
    票之到期日分別為104年6月30日1紙、同年8月6日3紙，相對
    人於110年11月22日聲請裁定准予強制執行，經原法院司法
    事務官以110年度司票字第503號裁定准許之(下稱原處分)裁
    定許可強制執行，是系爭本票4紙外觀即足以認為相對人之
    請求權行使已逾票據法第22條第1項規定之3年消滅時效。伊
    就此以時效抗辯提起抗告，原法院卻認時效抗辯屬於實體爭
    執，於非訟程序不得審究，維持原處分，裁定駁回伊之抗告
    ，其適用法規顯有錯誤，爰依法提起再抗告，請求廢棄原裁
    定云云。
二、按對於非訟事件抗告法院以抗告無理由而駁回，或以抗告有
    理由而廢棄或變更之裁定再為抗告，僅得以其適用法規顯有
    錯誤為理由，非訟事件法第45條第3項定有明文。所謂適用
    法規顯有錯誤，係指違背法規或現存判例解釋者而言，（最
    高法院57年度台上字第1091號、71年度台再字第210號判決
    意旨參照）。次按票據上之權利，對匯票承兌人及本票發票
    人，自到期日起算；見票即付之本票，自發票日起算；3年
    間不行使，因時效而消滅，票據法第22條第1項定有明文。
    而依民法第144條第1項規定，本票發票人於執票人之票款請
    求權時效完成後，得拒絕給付。本票執票人依票據法第123
    條規定，聲請法院裁定許可對發票人強制執行，係屬非訟事
    件，此項聲請之裁定，及抗告法院之裁定，僅依非訟事件程
    序，以審查強制執行許可與否，並無確定實體上法律關係存
    否之效力，如發票人就票據債務之存否有爭執時，應由發票
    人提起確認之訴，以資解決（最高法院57年台抗字第76號判
    決意旨參照）。是法院辦理本票執票人聲請裁定准許向本票
    發票人強制執行事件，僅審查本票形式上要件是否具備，無
    庸亦無從審究本票原因關係債權是否存在、原因債權或票據
    債權之請求權時效是否完成、債務人是否為時效抗辯等實體
    事項。
三、經查:
　㈠按票據法第124條、第95條規定意旨，系爭4紙本票載明免除
    作成拒絕證書，有系爭4紙本票記載欄可稽（見110年度司票
    字第503號卷，第4至5頁)、相對人聲請法院裁定就系爭4紙
    本票准予強制執行時，即無須提出已為付款提示之證據，再
    抗告人對系爭4紙本票為伊簽發之事實並未爭執，又系爭4紙
    本票上已有發票日及金額之記載，就形式觀之，系爭4紙本
    票已符合票據法上要件，原處分准予強制執行，自無不合。
  ㈡查再抗告人所提之時效抗辯，涉及請求權時效有無中斷、時
    效不完成等事由，而待調查認定，應屬實體法律關係存否之
    爭執，並非形式上即得審查，抗告法院於非訟程序自不得審
    酌，原裁定未予審酌，自無違反票據法第22條第1項規定之
    情形，難認適用法規顯有錯誤。又再抗告人雖提出最高法院
    94年度台抗字第308號裁定為據，然上開裁定僅為個案之見
    解，且該具體案例之情形，亦與本件未相符合，自無拘束本
    院之效力，無足據以認定原裁定適用法規顯有錯誤。
四、綜上所述，本院認非訟事件程序，法院依法僅就本票形式上
    之要件是否具備予以審查，並無確定實體上法律關係存否之
    效力，再抗告人雖抗辯系爭4紙本票已罹於時效，惟時效抗
    辯核屬實體法律關係之爭議，並非本件非訟事件程序所得審
    酌事項，自應另行提起訴訟程序解決。是原法院司法事務官
    審酌相對人2人就系爭本票行使追索權之要件無欠缺，裁定
    許可系爭本票4紙強制執行，原裁定駁回再抗告人之抗告，
    於法並無不合，再抗告意旨指摘原裁定適用法規顯有錯誤，
    求予廢棄，非有理由，應予駁回。
五、據上論結，本件再抗告為無理由，爰裁定如主文。
中　　華　　民　　國　　111 　年　　2 　　月　　11　　日
                    民事第三庭  審判長法  官  吳森豐

                                      法  官  郭貞秀

                                      法  官  孫玉文
上為正本係照原本作成。
不得抗告。　　　　　　　　　　　　　　　　　　　　　
中　　華　　民　　國　　111 　年　　2 　　月　　11　　日

                                      書記官  鄭鈺瓊